臺灣屏東地方法院民事判決　　　　　　109年度重訴字第103號
原　　　告　魏瑞笠　
兼上列一人
訴訟代理人　魏鈺奇　
原　　　告　魏宇澤　
共　　　同
訴訟代理人　丁威中律師
被　　　告　李雲緒　
訴訟代理人　劉家榮律師
　　　　　　郭泓志律師
　　　　　　黃鈺玲律師
上列當事人間請求返還代墊款事件，本院於民國110 年10月14日
言詞辯論終結，判決如下：
    主      文
一、被告應給付原告新台幣187 萬7,399 元，及自民國109 年9
    月29日起至清償日止，按週年利率百分之5 計算之利息，並
    由原告共同受領。
二、被告應給付原告魏鈺奇新台幣337 萬4,585 元，及自民國10
    9 年9 月29日起至清償日止，按週年利率百分之5 計算之利
    息。
三、被告應給付原告魏宇澤新台幣337 萬4,585 元，及自民國10
    9 年9 月29日起至清償日止，按週年利率百分之5 計算之利
    息。
四、原告其餘之訴駁回。
五、訴訟費用由被告負擔百分之85，由原告魏鈺奇、魏宇澤各負
    擔百分之5 ，餘由原告連帶負擔。
六、本判決原告勝訴部分，於原告以新台幣62萬6,000 元，原告
    魏鈺奇、魏宇澤分別以新台幣112 萬5,000 元供擔保後，各
    得假執行；但被告如分別以新台幣187 萬7,399 元、337 萬
    4,585 元、337 萬4,585 元為原告及原告魏鈺奇、魏宇澤預
    供擔保，各得免為假執行。
七、原告其餘假執行之聲請駁回。
    事實及理由
一、原告主張：原告魏瑞笠之妻即原告魏宇澤、魏鈺奇之母李曼
    妮，與原告魏宇澤、魏鈺奇於民國101 年11月1 日將李曼妮
    所有坐落屏東縣○○鎮○○段000 地號土地應有部分1/2 、
    同段26建號建物應有部分1/4 、同段27建號建物應有部分1/
    2 ，及原告魏宇澤、魏鈺奇所有同段253 地號土地應有部分
    各1/4 與同段256 、257 、258 、259 地號土地應有部分各
    1/ 2，以新台幣（下同）6,200 萬元之代價售與被告（下稱
    系爭買賣契約），於同日簽訂買賣契約書，並約定因該買賣
    所生奢侈稅由被告負擔。代書李春菊於申報奢侈稅時，誤以
    101 年12月7 日李曼妮與被告所簽價金3,000 萬元之買賣契
    約申報特種貨物及勞務稅（即奢侈稅），並繳納稅金152 萬
    1,501 元（李曼妮部分為49萬3,251 元，原告魏宇澤、魏鈺
    奇部分各為51萬4,625 元）。嗣經財政部南區國稅局及高雄
    國稅局分別查獲奢侈稅申報不實，核定李曼妮與原告魏宇澤
    、魏鈺奇應補繳奢侈稅各150 萬1,919 元、270 萬8,845 元
    （嗣經財政部高雄國稅局追減為270 萬7,575 元）及269 萬
    9,668 元，並處李曼妮罰鍰37萬5,480 元，處原告魏宇澤、
    魏鈺奇罰鍰各67萬4,917 元。李曼妮於104 年7 月28日死亡
    ，原告均為其繼承人，並由原告繳納稅金及罰款完畢。又被
    告於105 年5 月27日出具承諾書，表明同意繳納上開稅金及
    罰鍰（下稱系爭承諾書）。依系爭買賣契約、承諾書及繼承
    法律關係，原告得請求被告加計法定遲延利息給付原告236
    萬9,380 元，由原告共同受領，並另加計法定遲延利息分別
    給付原告魏鈺奇、魏宇澤各388 萬7,940 元及389 萬7,117
    元等情，並聲明：㈠被告應給付原告236 萬9,380 元，及自
    起訴狀繕本送達翌日起至清償日止，按週年利率百分之5 計
    算之利息，並由原告共同受領。㈡被告應給付原告魏鈺奇38
    8 萬7,940 元，及自起訴狀繕本送達翌日起至清償日止，按
    週年利率百分之5 計算之利息。㈢被告應給付原告魏宇澤38
    9 萬7,117 元，及自起訴狀繕本送達翌日起至清償日止，按
    週年利率百分之5 計算之利息。㈣原告願供擔保，請准宣告
    假執行。
二、被告則以：依系爭買賣契約第3 條付款約定及第6 條稅費負
    擔所載，被告僅同意負擔奢侈稅150 萬元，超過150 萬元部
    分，被告僅有代為繳納之義務，實際義務人仍為賣方，被告
    既已依約繳納奢侈稅152 萬1,501 元，自毋庸再負擔額外之
    奢侈稅。又原告遭處罰鍰，係因出賣人即李曼妮與原告魏宇
    澤、魏鈺奇短報奢侈稅所導致，與被告無關，被告簽立系爭
    承諾書，僅係再度確認被告僅有繳納150 萬元奢侈稅之義務
    而已，非謂被告同意負擔罰鍰及超過150 萬元之奢侈稅等語
    ，資為抗辯，並聲明：㈠原告之訴及假執行之聲請均駁回。
    ㈡如受不利之判決，被告願供擔保請准宣告免為假執行。
三、查原告魏瑞笠之妻即原告魏宇澤、魏鈺奇之母李曼妮，與原
    告魏宇澤、魏鈺奇於101 年11月1 日，將李曼妮所有坐落屏
    東縣○○鎮○○段000 地號土地應有部分1/2 、同段26建號
    建物應有部分1/4 、同段27建號建物應有部分1/2 ，及原告
    魏宇澤、魏鈺奇共有同段253 地號土地應有部分各1/4 與同
    段256 、257 、258 、259 地號土地應有部分各1/ 2，以6,
    200 萬元之代價售與被告，於同日簽訂買賣契約書。代書李
    春菊於申報奢侈稅時，以101 年12月7 日李曼妮與被告所簽
    價金3,000 萬元之買賣契約申報奢侈稅，並由被告繳納稅金
    152 萬1,501 元（李曼妮部分為49萬3,251 元，原告魏宇澤
    、魏鈺奇部分各為51萬4,625 元）。嗣經財政部南區國稅局
    及高雄國稅局分別查獲奢侈稅申報不實，財政部南區國稅局
    另核定李曼妮與原告魏鈺奇應補繳奢侈稅各150 萬1,919 元
    及269 萬9,668 元，並處李曼妮罰鍰37萬5,480 元，處原告
    魏宇澤、魏鈺奇罰鍰各67萬4,917 元。又李曼妮於104 年7
    月28日死亡，原告均為其繼承人，並由原告繳納上開補稅及
    罰鍰後，被告於105 年5 月27日簽立系爭承諾書等情，為兩
    造所不爭執，並有成屋買賣契約書、戶籍謄本、承諾書、特
    種貨物及勞務稅（違章）補繳核定通知書、繳款書及複查決
    定書在卷可稽（見本院卷第31-43 、51-56 、425-431 頁）
    。
四、本件之爭點為：原告請求被告給付系爭契約之奢侈稅及因短
    報奢侈稅所生罰鍰，是否於法有據？倘然，其數額為何？茲
    論述如下：
  ㈠按解釋契約，固須探求當事人立約時之真意，不能拘泥於契
    約之文字，但契約文字業已表示當事人真意，無須別事探求
    者，即不得反捨契約文字而更為曲解（110 年度台上字第18
    91號）。本件原告主張：被告簽署承諾書，同意負擔系爭契
    約之奢侈稅及因短報奢侈稅所生罰鍰等語，為被告所否認，
    並辯稱：被告出具承諾書，僅承諾同意負擔系爭買賣契約第
    3 條所約定之150 萬元，超過此一數額之奢侈稅及其罰鍰部
    分，被告毋庸負擔等語。經查：
  ⒈被告於105 年5 月27日出具承諾書，其內容略以：「查本人
    於民國101 年間向李曼妮、魏鈺奇及魏宇澤等人購買……本
    人於購買前即已承諾，設若因本件買賣產生奢侈稅，本人將
    全數負擔；另，設若因前開奢侈稅而生之罰鍰，本人亦同意
    負擔」等語，且被告於103 年4 月30日因本件買賣契約短報
    奢侈稅，經高雄國稅局苓雅稽徵所約談（見高雄高等行政法
    院104 年度訴字第294 號卷第127 、128 頁），仍於105 年
    5 月27日簽立系爭承諾書，除聲明同意負擔全數奢侈稅外，
    特別聲明同意負擔因奢侈稅短報所生罰鍰，足見被告所同意
    負擔之內容，確係全數奢侈稅及其罰鍰。又系爭買賣契約書
    第3 條付款約定記載：奢侈稅150 萬元買方（按即被告）支
    付於價款中扣除；第6 條稅費負擔復記載：「……本買賣契
    約有關之稅費，代辦費，依下列約定辦理：五、如因本買賣
    致有奢侈稅產生，由買方繳納」等語，可知系爭買賣契約所
    生奢侈稅由被告繳納，僅於150 萬元範圍內，可由價款中扣
    除，此一內容，與被告所簽立上開承諾書之內容相符，且系
    爭買賣契約既委由代書李春菊代為辦理過戶相關事宜，買賣
    雙方亦知悉本件買賣將有奢侈稅之負擔，則以系爭買賣契約
    價金6,200 萬元計算，其奢侈稅（稅率15% ）勢必超過150
    萬元，倘有被告所稱僅負擔150 萬元之約定，自不應在系爭
    買賣契約第6 條仍記載由被告負擔。準此，被告此部分之抗
    辯，為無可採。原告依系爭買賣契約、承諾書之約定及繼承
    法律關係，請求被告給付系爭買賣契約之奢侈稅及因短報奢
    侈稅所生罰鍰，即屬於法有據。
  ㈡查李曼妮與原告魏宇澤、魏鈺奇原申報之奢侈稅合計為152
    萬1,501 元，補繳之奢侈稅部分，李曼妮為150 萬1,919 元
    ，原告魏鈺奇為269 萬9,668 元，罰鍰部分，李曼妮為37萬
    5,480 元，原告魏宇澤、魏鈺奇則為各67萬4,917 元，為兩
    造所不爭執，有如前述。又原告魏宇澤雖主張其補繳之奢侈
    稅為270 萬7,575 元，惟僅其中269 萬9,668 元為奢侈稅額
    ，其餘部分，為行政救濟加計利息，有財政部高雄國稅局11
    0 年8 月12日財高國稅苓銷字第11010849986 號函之附表在
    卷可稽（見本院卷第433 頁），則原告魏宇澤補繳之奢侈稅
    應為269 萬9,668 元。其次，系爭買賣原申報之奢侈稅152
    萬1,501 元係由被告繳納，為原告所不爭執，則原告得請求
    被告給付並由原告共同受領之金額即為187 萬7,399 元（計
    算式：0000000+375480＝0000000 ），原告魏宇澤、魏鈺奇
    各得請求被告給付之金額則均為337 萬4,585 元（計算式：
    0000000+674917 ＝0000000 ）。
五、綜上所述，本件原告依系爭買賣契約、承諾書及繼承法律關
    係，請求被告給付原告236 萬9,380 元（由原告共同受領）
    ，給付原告魏鈺奇、魏宇澤各388 萬7,940 元、389 萬7,11
    7 元，及均自起訴狀繕本送達翌日（即109 年9 月29日）起
    至清償日止，按週年利率百分之5 計算之利息，於如主文第
    1 、2 、3 項所示範圍內，為有理由，應予准許。逾此範圍
    ，非有理由，應予駁回。又兩造各陳明願供擔保，請准宣告
    假執行或免為假執行，經核均無不合，爰分別酌定相當之擔
    保金額，併准許之。至原告敗訴部分，其假執行之聲請已失
    所依附，應駁回之。
六、據上論結，本件原告之訴一部為有理由，一部為無理由。依
    民事訴訟法第79條、第85條第1 項但書、第390 條第2 項、
    第392 條第2 項，判決如主文。
中    華    民    國   110    年    10    月    28    日
                  民事第二庭    法  官  林昶燁
正本係照原本作成。
如對判決上訴，須於判決送達後20日內向本院提出上訴狀，其未
表明上訴理由者，應於提出上訴後20日內向本院補提理由書狀（
均須按他造當事人之人數附繕本）。如委任律師提起上訴者，應
一併繳納上訴審裁判費。
中    華    民    國   110    年    10    月    28    日
                                書記官  鄭美雀